臺灣新竹地方法院交通事件裁定　　　　100年度交聲字第190號
移送機關即　交通部公路總局新竹區監理所新竹市監理站
原處分機關
異　議　人　吳友哲
即受處分人
上列異議人因違反道路交通管理處罰條例案件，對交通部公路總
局新竹區監理所新竹市監理站民國100年3月28日竹監新四字第裁
51-E00000000號所為之違反道路交通管理事件裁決處分，聲明異
議，本院裁定如下：
    主  文
原處分撤銷。
吳友哲不罰。
    理  由
一、按法院認為聲明異議有理由者，應以裁定將原處分經聲明異
    議部分撤銷，並自為裁定，道路交通事件處理辦法第19條前
    段定有明文。次按法院受理有關交通事件，準用刑事訴訟法
    之規定，道路交通管理處罰條例第89條前段亦定有明文。又
    犯罪事實應依證據認定之，無證據不得認定犯罪事實，復為
    刑事訴訟法第154條第2項所明定，是最高法院76年度台上字
    第4986號判例意旨所示：「認定犯罪事實所憑之證據，雖不
    以直接證據為限，間接證據亦包括在內，然而無論直接證據
    或間接證據，其為訴訟上之證明，須於通常一般之人均不致
    有所懷疑，而得確信其為真實之程度者，始得據為有罪之認
    定，倘其證明尚未達到此一程度，而有合理之懷疑存在而無
    從使事實審法院得有罪之確信時，即應由法院為諭知被告無
    罪之判決」，則法院於審理行為人違反道路交通管理處罰條
    例案件，當踐行完畢調查證據之程序後，為事實之認定時，
    如就原處分機關所認定之行為人違規之事實仍有合理之訴訟
    上懷疑，而無法確信行為人確有該當於道路交通管理處罰條
    例各該處罰條文之構成要件事實者，即應依訴訟上之待證事
    實「倘有懷疑，則從被告之利益作解釋」之證據法則，為有
    利於受處分人之認定。
二、再按汽車駕駛人駕駛汽車肇事致人受傷或死亡者，應即採取
    救護措施及依規定處置，並通知警察機關處理，不得任意移
    動肇事汽車及現場痕跡證據，違反者處新臺幣（下同）3,00
    0元以上9,000元以下罰鍰。前項駕駛人肇事致人受傷而逃逸
    者，吊銷其駕駛執照；致人重傷或死亡而逃逸者，吊銷其駕
    駛執照，並不得再考領，道路交通管理處罰條例第62條第3
    項前段、第4 項固有明文，究其之立法意旨，在於駕駛人肇
    事後之處理方式，除影響交通事故之當事人之民事、刑事責
    任歸屬及求償外，亦涉及當事人是否受交通法規處罰之認定
    ，且如肇事人處理不當，亦會阻礙肇事地點之車輛往來，而
    妨礙道路使用者安全，損及公眾之利益，是上開條文中「肇
    事逃逸」之認定，與刑法第185條之4駕駛動力交通工具致人
    死傷而逃逸罪，或因所欲保障之法益不盡相同容有為不同解
    釋之空間，然依道路交通管理處罰條例第62條第4 項之規定
    ，仍須該行為人對於其肇事之行為已有認識，且明知其肇事
    已致人受傷、死亡，仍故意不為處置而離去，亦即乃以駕駛
    人具備「知悉」駕車肇事致人受傷或死亡而逃逸之主觀要件
    ，始足成立，倘駕駛人根本未查覺肇事，自不能以該規定論
    處，合先敘明。
三、原處分意旨略以：聲明異議人即受處分人吳友哲於民國99年
    8月2日下午4時22分許，駕駛車牌號碼2152-UJ號自小貨車，
    行經新竹市○○路○段400 號前，有汽車駕駛人駕駛汽車肇
    事致人死亡而逃逸之行為，經舉發單位即新竹市警察局交通
    隊警員填掣竹市警交字第E00000000 號舉發違反道路交通管
    理事件通知單（下稱舉發通知單）予以舉發，嗣異議人不服
    ，先於舉發通知單所載應到案日期前之99年8 月25日向原處
    分機關提出陳述，再於100 年3月7日提出申訴，惟經原處分
    機關先後函請舉發單位調查結果，仍認異議人確有前揭違規
    行為，乃於100年3月28日以竹監新四字第裁51-E00000000號
    違反道路交通管理事件裁決書（下稱裁決書），依道路交通
    管理處罰條例第62條第3項、第4項（裁決書漏載第3 項）及
    違反道路交通管理事件統一裁罰基準表之規定，裁處異議人
    罰鍰9,000元，並吊銷駕駛執照，永久禁考等語。
四、聲明異議意旨略以：異議人於99年8月2日下午4 時22分許，
    在新竹市○○路○段400 號前，實不知與陳福財先生之機車
    發生擦撞，當時以為係後方發生車禍，故未下車查看便離去
    ，何況該案件業經臺灣新竹地方法院檢察署檢察官為不起訴
    處分，亦即異議人並無肇事逃逸之事實，則何須吊銷異議人
    之駕駛執照，故特此聲明異議，請求撤銷原處分等語。
五、經查：
(一)異議人吳友哲確於99年8月2日下午4 時22分許，駕駛車牌號
    碼2152-UJ 號自小貨車，沿新竹市○○路○段由北往南方向
    行駛外側車道，途經中華路四段400 號前，其車身左側後方
    與同向直行、行駛於外側車道左側，由被害人陳福財所騎乘
    之車牌號碼MJ8-923 號重型機車發生擦撞，致被害人陳福財
    之車輛失控往左前方向滑行，人車倒地，因而受有頭部鈍力
    損傷之傷害，經送往新竹國泰綜合醫院急救，延於99年8 月
    16日不治死亡，而異議人於肇事當時並未停車查看，繼續駕
    車駛離現場等情，為異議人所不爭執，且經本院調閱另案即
    異議人經警移送涉犯肇事逃逸公共危險等罪嫌之臺灣新竹地
    方法院檢察署99年度偵字第6830號偵查卷宗審閱無誤，並有
    該案卷附之新竹國泰綜合醫院診斷證明書2 紙、道路交通事
    故現場圖、道路交通事故調查報告表 (一)、(二)各1份、現
    場暨車損照片15張、員警勘查車體照片10張、臺灣新竹地方
    法院檢察署竹檢家甲字第0007067號相驗屍體證明書1紙、履
    勘現場筆錄1份暨履勘車體照片6張、監視錄影畫面翻拍照片
    14張、臺灣新竹地方法院檢察署法醫檢驗報告書1 份、相驗
    照片9張、臺灣省竹苗區車輛行車事故鑑定委員會99年11月8
    日竹苗鑑990635字第0995303536號函暨檢附鑑定意見書及臺
    灣省車輛行車事故覆議鑑定委員會100年1月11日覆議字第10
    06200136號函各1 份可稽（見臺灣新竹地方法院檢察署99年
    度相字第554 號卷第16、18至20、28至40、45、52至66、69
    至73、78-2至78-12 頁、99年度偵字第6830號卷第50頁），
    此部分事實，堪以認定。
(二)惟異議人於該案警詢、偵訊時均否認知悉當日其所駕駛之車
    輛有與他人發生擦撞乙情，辯稱：我不知道有車禍發生，是
    在99年8月4日被通知到新竹市警察局交通隊交安組，才知道
    有與他人發生車禍，當時車內有聽收音機，音量普通，只聽
    到塑膠殼磨擦到地面的聲音，觀看左後照鏡後，發現左後方
    有部機車及駕駛在內側車道打滑往前翻滾，而在內側車道另
    有部白色轎車往左邊安全島方向閃避，以為是他們雙方發生
    車禍，才沒有停車查看，繼續以原車速駛離現場等語（見臺
    灣新竹地方法院檢察署99年度相字第554 號卷第5至7、47頁
    背面至48頁背面），而經本院觀之監視錄影畫面翻拍照片8
    張（見臺灣新竹地方法院檢察署99年度相字第554號卷第78-
    2至78-5 頁），顯示當時被害人陳福財所騎乘之重型機車倒
    地後，確實朝證人羅培元車輛方向滑行，故異議人辯稱誤以
    為係該2 部車輛發生車禍，不知自己有車禍發生等語尚非不
    可採信；另依本件肇事當時行經舉發地點之證人羅培元於該
    案偵查中亦證稱：異議人於發生車禍後，仍以原車速駛離現
    場等語（見臺灣新竹地方法院檢察署99年度相字第554 號卷
    第50頁），核與異議人所辯相符，是異議人若有心逃逸，衡
    情必會加速離去，可見其對駕車肇事之情並不知悉，足見異
    議人主觀上是否知悉肇事而逃逸，尚有疑義。
(三)參以本院觀諸前開卷附車體勘查、履勘照片所示（見臺灣新
    竹地方法院檢察署99年度相字第554 號卷第36至40、53至55
    頁），本次車禍肇因於被害人所騎乘之重型機車右側煞車手
    把擦撞異議人所駕駛之自小貨車車斗後方左側，衡以兩車係
    同向行駛，該自小貨車僅有淺表不明顯之擦撞痕跡，堪認2
    車斯時擦撞之力道與造成之震動、聲響應極微渺，且易與路
    面其他用路人車聲音混淆，況異議人身處車內，當時正在聆
    聽收音機，對於所駕車輛受擦撞之各項觀察未必敏銳，尚不
    能排除異議人對該車禍毫無知覺理會之可能性，堪認異議人
    於肇事當時未停車查看救助傷患及報警處理，反逕自離開肇
    事現場，係因其未察覺已肇事致人傷亡，而非肇事致人傷亡
    後仍故意逃逸甚明。再者，本件交通事故經警移送異議人肇
    事逃逸罪嫌部分，經臺灣新竹地方法院檢察署檢察官偵查後
    ，亦以異議人辯稱誤以為係該2 部車輛發生車禍，不知自己
    有車禍發生，仍以原車速駛離現場等語，乃屬信而有徵，尚
    難僅憑該車禍之發生及異議人離開現場之事實，即遽認異議
    人有何肇事逃逸之主觀犯意，復查無其他積極證據足認異議
    人有肇事逃逸之犯行，而以99年度偵字第6830號為不起訴處
    分確定，此有該不起訴處分書及臺灣高等法院被告前案紀錄
    表各1 份附卷可佐，益證異議意旨所辯情節並非無據。
六、綜上所述，本件既查無異議人有如原處分機關所認定之肇事
    致人死亡而逃逸之違規事實，而無法確信異議人確有該當於
    道路交通管理處罰條例第62條第3項、第4項（裁決書漏載第
    3 項）之構成要件事實，依前揭說明，即應為有利於異議人
    之認定，從而，原處分機關未予詳查，遽予裁罰，尚有未洽
    ，本件異議人之異議為有理由，自應由本院將原處分予以撤
    銷，另為異議人不罰之諭知，以資適法。
七、據上論斷，應依道路交通事件處理辦法第19條前段，裁定如
    主文。
中    華    民    國   100    年    4     月    29    日
                    交通法庭  法  官  魏瑞紅
以上正本證明與原本無異。
如不服本裁定，應於裁定送達後5日內，向本院提出抗告狀。
中    華    民    國   100    年    5     月    2     日
                              書記官  李佩玲